【裁判字號】    89,台上,7975
【裁判日期】    891228
【裁判案由】    誣告
【裁判全文】
最高法院刑事判決                              八十九年度台上字第七九七五號
    上訴人  陳尚賢
    被  告  甲○○
右上訴人因自訴被告誣告案件，不服台灣高等法院高雄分院中華民國八十七年九月二
十三日第二審判決 (八十七年度上訴字第一五二五號，自訴案號：台灣高雄地方法院
八十六年度自字第八三一號) ，提起上訴，本院判決如左：
    主  文
原判決撤銷，發回台灣高等法院高雄分院。
    理  由
本件原判決以上訴人陳尚賢在第一審自訴意旨略以：被告甲○○為高雄市私立文明幼
稚園（下稱文明幼稚園）之創辦人，明知文明幼稚園董事會於民國八十三年十一月二
十二日召開會議改選其為董事長時，因未合法通知各董事出席，出席者亦未達法定人
數，經高雄市政府教育局先後於八十四年一月二十七日、二月二十三日以未合法召開
董事會為由，函覆不准核備在案。被告已知悉改選無效，伊未取得董事長身分，而原
任之董事長即上訴人已於八十四年一月十七日另召開董事會，決議變更文明幼稚園董
事會之圖記。被告意圖使上訴人受刑事處分，竟於八十四年六月二十四日虛構事實，
向台灣高雄地方法院檢察署檢察官提出告訴，誣指上訴人未經董事會同意，私自偽刻
「高雄市私立文明幼稚園董事會圖記」，蓋用於八十四年五月九日致高雄市政府吳敦
義市長函，且在函內記載不實之會址為高雄市苓雅區○○○路四十四號，涉嫌刑法第
二百十六條、第二百十條之行使偽造私文書犯行，嗣經檢察官為不起訴處分確定等情
，因認被告涉有刑法第一百六十九條之誣告罪嫌云云。但經審理結果，認為被告尚無
虛構事實情形，因而撤銷第一審科刑之判決，改判諭知被告無罪，固非無見。
惟查：已受請求之事項未予判決者，其判決當然為違背法令，刑事訴訟法第三百七十
九條第十二款定有明文。本件上訴人在第一審提起自訴，係指稱被告先於八十四年三
月間虛構事實，向台灣高雄地方法院提起自訴，誣告上訴人犯加重誹謗罪，嗣該案經
原審法院判決無罪確定。惟被告於前揭誹謗案件上訴期間，又於八十四年六月二十四
日虛構事實，向台灣高雄地方法院檢察署檢察官提出誣告，誣指上訴人未經董事會同
意，私自偽刻「高雄市私立文明幼稚園董事會圖記」，用以偽造私文書，嗣該案亦經
檢察官為不起訴處分確定，因認被告先後二次行為均涉有誣告罪嫌。第一審法院經審
理結果，認被告向檢察官提出告訴，誣指上訴人偽造私文書部分，成立誣告罪而為科
刑之判決。惟被告向台灣高雄地方法院自訴上訴人誹謗，被訴誣告部分，認被告尚無
誣告之犯意；然此部分因與前揭科刑部分有裁判上一罪關係，爰不另為無罪之諭知。
第一審判決後，被告雖僅對有罪部分上訴，但依刑事訴訟法第三百四十八條第二項規
定，對於判決之一部上訴者，其有關係之部分，視為亦已上訴，則第一審不另為無罪
諭知部分，基於審判不可分原則，視為亦已上訴，原審自應併予審判。乃原判決於撤
銷改判時，僅就被告被訴誣告偽造私文書部分予以論述；關於被訴誣告誹謗部分，並
未加以裁判，自有已受請求之事項未予判決之違法。上訴意旨，指摘原判決不當，為
有理由，應認有撤銷發回更審之原因。
據上論結，應依刑事訴訟法第三百九十七條、第四百零一條，判決如主文。
中      華      民      國    八十九    年     十二     月    二十八    日
                              最高法院刑事第十一庭
                                  審判長法官  陳  炳  煌
                                        法官  陳  正  庸
                                        法官  陳  世  雄
                                        法官  吳  信  銘
                                        法官  徐  文  亮
      右正本證明與原本無異
                                              書  記  官
中      華      民      國     九十     年      一      月      二      日


司法院資訊處製作；財團法人民間司法改革基金會備份。
